【裁判字號】    92,判,1123
【裁判日期】    920828
【裁判案由】    營業稅
【裁判全文】
最  高  行  政  法  院  判  決                  九十二年度判字第一一二三號
    上  訴  人  甲○○
                林俊明
                高美貴
                周宜頻
                郭景秀
    被 上訴 人  財政部臺北市國稅局（承受臺北市稅捐稽徵處業務）
    代  表  人  張盛和
右當事人間因營業稅事件，上訴人對於中華民國九十一年六月十二日臺北高等行政法
院九十年度第三八七六號判決，提起上訴，本院判決如左：
    主  文
上訴駁回。
上訴審訴訟費用由上訴人負擔。
    理  由
本件上訴人起訴主張：被上訴人所屬中南分處以上訴人未依規定申請營業登記，即於
民國八十五年十一月二十九日至同年十二月八日間經營ＫＴＶ業（有女陪侍），銷售
額共計新臺幣（下同）三、一八九、○三○元，逃漏營業稅七九七、二五八元，除核
定補徵所漏稅額外，並按其所漏稅額處三倍罰鍰計二、三九一、七○○元（計至百元
止）。查金麗凰餐廳有限公司（以下簡稱金麗凰公司）係由上訴人共同出資，選任上
訴人甲○○為執行業務及代表公司之董事，然甲○○未經其他股東之同意，擅自對外
營業，應由其個人負起法律責任。被上訴人初以甲○○為補徵營業稅及科處罰鍰之主
體，顯有所據，詎被上訴人嗣改以上訴人等為補徵營業稅及科處罰鍰主體，自與事實
不符。又查金麗凰公司登記營業項目為一般餐飲業、飲酒店業務，係一般餐飲業務，
自應以一般營業稅率（百分之五）計稅，被上訴人以特種稅率計算營業稅補稅處罰，
亦有違誤等情，爰請判決將訴願決定及原處分均撤銷。
被上訴人則以：查上訴人等之違章事實，有臺北市政府警察局中山分局八十五年十二
月三十一日北市警中分一字第二九五五四號函及該分局中山二所八十五年十二月二
十七日臨檢紀錄表及上訴人日報表等影本可稽。依上訴人出具之證明書所載，已坦承
有共同行為，被上訴人所屬中南分處據以上訴人等為違章主體而予裁罰處分，並無不
合等語，作為抗辯。
原審斟酌全辯論意旨及調查證據之結果，以上訴人未依規定申准營業登記，竟自八十
五年十一月二十九日至同年十二月八日止，在臺北市○○○路○段六十五巷七號八樓
共同經營金麗凰ＫＴＶ酒店，並僱用女性坐檯陪侍，嗣於八十五年十二月二十七日為
警查獲，有臺北市政府警察局中山分局中山二所臨檢紀錄表及上訴人之日報表等影本
附於原處分卷可稽，並為上訴人所不爭，自堪認為實在。第以上訴人有提供勞務予他
人，或提供貨物與他人使用、收益，以取得代價之事實，即該當於營業稅法上之營業
人，且所謂營業人包括以營利為目的之私營事業在內，是上訴人依法即負有申辦營業
登記、據實申報及納稅之義務，稅捐稽徵機關並無通知之義務。上訴人所稱無從申報
銷售額及繳納稅款云云，委無可採。故被上訴人以上訴人有銷售貨物或勞務之事實，
依法即應申辦營業登記、報繳營業稅，尚非無據。又上訴人係出資共同經營金麗凰Ｋ
ＴＶ酒店，為上訴人所是認，其雖有申請營利事業登記，然所申辦登記之營利事業名
稱卻為金麗凰餐廳，所營事業為一般餐廳及飲酒店業務，且登記日期為八十五年十二
月九日，有設立登記事項卡（已解散登記）及董事、股東名單等影本可資參照，是上
訴人有在八十五年十二月九日申准營業登記之前，即擅自銷售貨物或勞務之事實。其
時金麗凰餐廳既尚未登記申准在案，自無以執行業務代表之上訴人甲○○為科處對象
之理，故本件應以上訴人五人全體為課稅對象，殆無疑義。則被上訴人以上訴人五人
未依規定申辦營業登記，逕自經營業務，有逃漏營業稅之情形，而予以補徵營業稅，
即非無憑。又查本件查獲時上訴人所僱用坐檯陪侍之女性多達十六人，每人支領月薪
為三萬五千元至四萬元不等，此觀臨檢紀錄表影本即明，顯已非一般餐廳及飲酒店業
務，是被上訴人依特種飲食業中有女性陪侍之營業人營業稅稅率百分之二十五予以核
課營業稅，即非無據。從而被上訴人以上訴人未依規定申辦營業登記，逕自經營有女
性陪侍之ＫＴＶ酒店業務，依行為時營業稅法第十二條第二款規定之稅率計算，銷售
額計三、一八九、○三○元，逃漏營業稅七九七、二五八元，而予以補徵營業稅及科
處罰鍰，揆諸行為時營業稅法第一條、第二條第一款、第三條第二項（原判決誤植為
第一項）、第四條第二項、第六條第一款、第二十八條、第三十五條第一項及第五十
一條第一款之規定，並無違誤，訴願決定予以維持，亦無不合，因將上訴人之訴駁回
，經核於法並無違背。
上訴意旨除執陳詞外，並以上訴人於原審係主張係甲○○未經其他股東同意，以個人
名義擅自對外營業，為其個人之營業行為，原判決認金麗凰餐廳既尚未登記申准在案
，自無以執行業務代表之甲○○為科處對象之理，不無誤解。被上訴人最初係以甲○
○為課徵營業稅及科處罰鍰之主體，嗣候又以上訴人等五人為課稅並罰鍰之主體，足
證被上訴人究以誰為課稅主體亦無所適從。又依營利事業統一發證辦法第四條、第五
條及營業稅法第三十五條第一項前段規定，其申報銷售額並納營業稅額應於八十六年
一月十五日前為之。各有關機關接受金麗凰公司申請辦理營業登記，未依法行政而延
未發給營利事業登記證，致金麗凰公司及甲○○無從於法定期間內申報銷售額，報繳
營業稅，此係可歸責於各政府機關之疏失，自不能遽以處罰上訴人。況且，被上訴人
在申報期間及納稅期間屆滿前即予以補稅並處罰，讓上訴人甲○○無從在法定期間申
報銷售額及報繳營業稅，剝奪人民依法納稅之權利等語。惟查，原判決認定上訴人出
資共同經營金麗凰ＫＴＶ酒店，此為上訴人所是認，是於系爭期間之營業行為，自屬
上訴人五人共同所為，被上訴人以其五人全體為課稅對象，於法洵無違誤。次按行為
時營業稅法第二十八條規定：「營業人之總機構及其他固定營業場所，應於開始營業
前，分別向主管稽徵機關申請營業登記。．．．」、第三十五條規定：「營業人除本
法另有規定外，不論有無銷售額，應以每二月為一期，於次期開始十五日內，填具規
定格式之申報書，．．．向主管稽徵機關申報銷售額、應納或溢付營業稅額。．．．
」上訴人於系爭期間既有銷售貨物或勞務之事實，即屬營業人，應依上開規定於開始
營業前申請營業登記並據實申報及納稅之義務。本件既經查獲上訴人有應申報銷售額
而未申報之違章漏稅行為，自應依規定補稅及處罰。綜上所述，原判決維持原處分及
訴願決定，並駁回上訴人之訴，於法並無不合。上訴論旨，執前述理由，指摘原判決
違背法令，求為廢棄，難認為有理由，應予駁回。
據上論結，本件上訴為無理由，爰依行政訴訟法第二百五十五條第一項、第九十八條
第三項前段，判決如主文。
中    華    民    國    九十二      年      八        月    二十八      日
                    最 高 行 政 法 院  第 四 庭
                                審 判 長 法  官      廖  政  雄
                                         法  官      趙  永  康
                                         法  官      林  清  祥
                                         法  官      鍾  耀  光
                                         法  官      姜  仁  脩
右  正  本  證  明  與  原  本  無  異
                                         法院書記官  蘇  金  全
中    華    民    國    九十二      年      八        月    二十八      日


司法院資訊處製作；財團法人民間司法改革基金會備份。
